【裁判字號】    90,簡,3908
【裁判日期】    901130
【裁判案由】    綜合所得稅
【裁判全文】
高雄高等行政法院簡易判決                          九十年度簡字第三九０八號
    原      告  甲○○
    被      告  財政部高雄市國稅局
    代  表  人  乙○○局長
    訴訟代理人  丙○○
右當事人間因綜合所得稅事件，原告不服財政部中華民國九十年七月十九日台財訴字
第０九０００二五０三二號訴願決定，提起行政訴訟。本院判決如左：
    主  文
原告之訴駁回。
訴訟費用由原告負擔。
    事實及理由
一、緣原告於民國（下同）八十八年度綜合所得稅結算申報，列報儲蓄投資特別扣除
    額為新台幣（下同）二二０、九二三元〔含中國鋼鐵股份有限公司（下稱中鋼公
    司）二筆股利計一二七、八０五元，台灣銀行及中央信託局利息計九三、一一八
    元〕，被告初查准予認列扣除額九三、一一八元。原告不服，申請復查結果，未
    獲變更，提起訴願，亦遭決定駁回，遂提起本件行政訴訟。
二、原告起訴主張：本案爭點在於八十七年十二月三十一日以前取得公開發行並上市
    之緩課記名股票送存集保公司之營利所得與其他利息所得未超過二十七萬元，應
    否扣除問題。原告持有之中國鋼鐵股份有限公司股票分別於八十四年三月、四月
    ，八十五年八月，八十六年三月、九月購進，八十八年度之股票股利所得經該公
    司扣繳綜合所得稅後為一０二、七０三元，該公司於八十八年六月十六日除息撥
    入其高雄郵局七十六支局帳戶，前開股利在八十七年十二月卅一日以前為儲蓄性
    質，並認為符合八十九年綜合所得稅申報書說明（十五）第二點特別扣除額之第
    （３）小點儲蓄投資特別扣除額之規定：「．．．及八十七年十二月三十一日以
    前取得公開發行並上市之緩課記名股票於轉讓、贈與或作為遺產分配、放棄緩課
    規定或送存集保公司時之營利所得合計全年不超過二十七萬元者，得全數扣除．
    ．．」故依上開說明，股票取得日期在八十七年十二月卅一日以前者，仍可併計
    二十七萬元儲蓄投資特別扣除額限額內，如在八十八年一月一日以後取得者，自
    無扣除之適用，與股利何時發放無關等語。被告則以：原告八十八年度依所得稅
    法第十七條第一項第二款第三目第三小目及第十七條之三規定，可減除之儲蓄投
    資特別扣除額，除金融機構存款利息共計九三、一一八元外，餘無其他依法可扣
    除之項目、金額，故被告乃予核定為九三、一一八元；至原告本年度取自中鋼公
    司之股利計二筆，分別為八六、一六八元（可扣抵稅額四、五六二元）及四一、
    六三七元，被告未予適用儲蓄投資特別扣除額，並無不合。次查系爭股利八六、
    一六八元及四一、六三七元，固係中鋼公司分配其屬八十七年十二月卅一日以前
    之盈餘，然原告既於八十八年度方因受配取得，依所得稅法第十七條之三規定，
    即無儲蓄投資特別扣除額之適用，所訴核無足採。又按該條文立法理由「因兩稅
    合一制係自八十七年度實施，公司需至八十八年度分配其八十七年之盈餘時，始
    可將所繳納之營利事業所得稅額分配予股東．．．爰於本條明定自中華民國八十
    八年一月一日起取得公司公開發行並上市之記名股票之股利，始不再適用儲蓄投
    資特別扣除之規定。」是該條文所謂「取得」乃指公司股東因分配盈餘而取得股
    利（含現金股利、股票股利），非指取得「原始」股票。又八十九年度綜合所得
    稅結算申報書說明（十五）第二點特別扣除額之第（３）小點儲蓄投資特別扣除
    額之說明：「．．．及八十七年十二月三十一日以前取得公開發行並上市之緩課
    記名股票．．．」所稱「緩課記名『股票』」，乃公司以增資方式分配股利，股
    東因而受配之股票，如該股票適用緩課規定者，於取得股票股利，未移轉或送存
    集保公司前，暫不歸課營利所得，俟該股票移轉或送存集保公司時，方歸課營利
    所得，為因應所得稅法第十七條之三之增訂，並提醒納稅義務人，八十九年度綜
    合所得稅結算申報書說明乃予爰訂「八十七年十二月三十一日以前取得公開發行
    並上市之緩課記名股票於轉讓、贈與或作為遺產分配、放棄適用緩課規定或送存
    集保公司時之營利所得合計全年不超過二十七萬元者」仍得全數扣除。原告一再
    執詞爭議，實有誤解法意等語置辯。
三、按凡公司股東所獲分配之股利總額或合作社社員所獲分配之盈餘總額，應按股利
    憑單所載股利淨額或盈餘淨額與可扣抵稅額之合計數計算個人所得總額，課徵個
    人綜合所得稅。納稅義務人及與其合併報繳之配偶暨受其扶養親屬於金融機構之
    存款、公債、公司債、金融債券之利息，儲蓄性質信託資金之收益及公司公開發
    行並上市之記名股票之股利，合計全年不超過二十七萬元者，得全數扣除，超過
    二十七萬元者，以扣除二十七萬元為限。但依郵政儲金法規定免稅之存簿儲金利
    息及本法規定分離課稅之短期票券利息不包括在內，為所得稅法第十四條第一類
    及第十七條第一項第二款第三目第三小目所明定。又為配合八十七年一月一日起
    實施兩稅合一制度，復於同法增訂第十七條之三：「納稅義務人及與其合併報繳
    之配偶暨受其扶養親屬，自中華民國八十八年一月一日起取得公司公開發行並上
    市之記名股票之股利，不適用第十七條第一項第二款第三目第三小目儲蓄投資特
    別扣除之規定。」
四、本件兩造所爭執者為原告受配自中鋼公司之股利所得可否列入所得稅法第十七條
    所定之「儲蓄投資特別扣除額」。按所得稅法第十七條之三立法理由明示：「因
    兩稅合一制係自八十七年度實施，公司需至八十八年度分配其八十七年之盈餘時
    ，始可將所繳納之營利事業所得稅額分配予股東．．．爰於本條明定自中華民國
    八十八年一月一日起取得公司公開發行並上市之記名股票之股利，始不再適用儲
    蓄投資特別扣除之規定。」經查，系爭股票股利所得係中鋼公司分配予原告屬八
    十七年一月一日至同年十二月三十一日之盈餘，該公司於八十八年六月十六日除
    息撥入原告高雄郵局七十六支局帳戶，此為原告所自承，並有股利憑單及扣繳憑
    單附卷可稽，換言之，原告於八十八年度方因受配取得系爭股利，是據前揭所得
    稅法第十七條之三規定及其立法理由之說明，該筆股利所得無法列入儲蓄投資特
    別扣除額，被告依法核定原告八十八年度特別扣除額之額數，僅認列金融機構存
    款利息共計新台幣九三、一一八元，並無不合。又原告主張其所持有中鋼公司股
    票分別於八十四年三月、四月，八十五年八月，八十六年三月、九月購進，亦即
    均在八十七年十二月三十一日以前取得，依「八十九年綜合所得稅申報書說明（
    十五）第二點特別扣除額之第（３）小點儲蓄投資特別扣除額」之說明，若取得
    股票之日期在八十七年十二月三十一日以前者皆可全部扣除，方符法令鼓勵投資
    人長期持有股票之立法精神，與股利何時發放等無關，主張被告所核並不適法，
    損及其權益云云。惟查，所謂「緩課記名股票」，係指公司以盈餘轉增資之方式
    分配股利，公司股東因此而受配之股票；如該股票適用緩課規定者，於取得股票
    股利、尚未移轉或送存集保公司前，暫不歸課營利所得，俟該股票移轉或送存集
    保公司時，方歸課營利所得。核其性質仍屬於公司股東因分配盈餘所取得之「股
    利」，並非指股東原始取得之股票，詎原告竟認無論股利何時發放，只須取得股
    票日期在八十七年十二月三十一日以前者皆得列入儲蓄投資特別扣除額加以扣除
    ，容有誤解，是原處分否准其認列，並將其股票股利金額剔除，於法並無不合。
五、綜上所述，被告剔除原告八十七年度綜合所得稅結算申報書上列舉扣除額項下列
    報取自中鋼公司之股利一二七、八０五元，僅餘列舉扣除額之金融機構存款利息
    所得九三、一一八元，乃核定認列特別扣除額為利息所得九三、一一八元，揆諸
    上開說明，殊無違誤。復查決定及訴願決定遞予維持，俱無不妥。原告請求撤銷
    訴願決定、復查決定及原處分，難謂為有理由，應予駁回，並不經言詞辯論為之
    。
據上論結，本件原告之訴為無理由，依行政訴訟法第二百三十六條、第二百三十三條
第一項、第一百九十五條第一項後段、第九十八條第三項前段，判決如主文。
中      華      民      國      九十    年      十一    月      三十    日
                                高雄高等行政法院第三庭
                                            法      官  戴見草
右為正本係照原本作成。
如不服本判決，應於送達後二十日內，向本院提出上訴狀並表明上訴理由，如於本判
決宣示後送達前提起上訴者，應於判決送達後二十日內補提上訴理由書（須按他造當
事人人數附繕本）。
提起上訴應預繳送達用雙掛號郵票七份（每份三十四元）。
中      華      民      國      九十    年      十一    月      三十    日
                                            法院書記官  藍慶道
附註：
行政訴訟法第二百三十五條（第一項、第二項）：
對於適用簡易程序之裁判提起上訴或抗告，須經最高行政法院之許可。
前項許可，以訴訟事件所涉及之法律見解具有原則性者為限。


司法院資訊處製作；財團法人民間司法改革基金會備份。
